【裁判字號】    98,訴,86
【裁判日期】    980324
【裁判案由】    毒品危害防制條例
【裁判全文】
臺灣臺中地方法院刑事判決                98年度訴字第86號
公  訴  人  臺灣臺中地方法院檢察署檢察官
被      告  乙○○
上列被告因毒品危害防制條例案件，經檢察官提起公訴（97年度
毒偵字第5192號），被告就被訴事實為有罪之陳述，經本院合議
庭裁定由受命法官獨任進行簡式審判程序，並判決如下：
    主    文
乙○○施用第一級毒品，累犯，處有期徒刑拾月。扣案第一級毒
品海洛因貳包（驗餘淨重合計零點壹陸貳肆公克），沒收銷燬之
；扣案注射針筒壹支，沒收；又施用第一級毒品，累犯，處有期
徒刑柒月。扣案殘渣袋壹個及注射針筒壹支，均沒收。應執行有
期徒刑壹年貳月；扣案第一級毒品海洛因貳包（驗餘淨重合計零
點壹陸貳肆公克），沒收銷燬之；扣案殘渣袋壹個及注射針筒貳
支，均沒收。
    犯罪事實
一、乙○○曾因施用毒品案件，經送勒戒處所觀察、勒戒後，認
    無繼續施用毒品之傾向，於民國88年12月28日執行完畢出所
    ，並由臺灣臺中地方法院檢察署檢察官以88年度毒偵字第10
    98號為不起訴處分確定在案；又因懲治盜匪條例案件，經本
    院判處有期徒刑8 年確定，經入監執行後，於93年5 月20日
    縮短刑期假釋出監，然於假釋期間之94年間因施用毒品案件
    ，經本院判處有期徒刑8 月、6 月，應執行有期徒刑1 年確
    定，並入監執行前開撤銷假釋殘刑，俟因上開因用毒品案件
    符合中華民國96年罪犯減刑條例之規定，裁定減為有期徒刑
    6 月確定，並於在監時以易科罰金執行，而於97年3 月26日
    縮短刑期執行前開殘刑完畢。詎不知悔改，且於上開觀察、
    勒戒執行完畢釋放後5 年內，再犯上開施用毒品罪，並經判
    刑確定後，仍不知戒絕毒癮，猶各別基於施用第一級毒品海
    洛因之犯意，為下列施用第一級毒品犯行：
  (一)於97年9 月22日中午12時許，在其位於臺中市○○區○○路
    2 段337 巷2 號13樓住處，以將第一級毒品海洛因置入針筒
    加水稀釋注射之方式，施用第一級毒品海洛因1 次。嗣於同
    日下午3 時35分許，乙○○駕駛車牌號碼S5-5778 號自用小
    客車搭載王文毅，停放在臺中縣沙鹿鎮○○路208 號之2 前
    ，因形跡可疑而為警臨檢盤查，並在該自小客車駕駛座車門
    把手旁扣得乙○○所有之第一級毒品海洛因2 包（送驗淨重
    合計0.1758公克，驗餘淨重合計0.1624公克）及注射針筒1
    支，並在地上扣得王文毅所有注射針筒1支 。
  (二)於97年10月8 日下午5 、6 時許，在其上址住處，以前述方
    式，施用第一級毒品海洛因1 次。嗣於97年10月9 日下午2
    時30分許，在臺中縣梧棲鎮○○路大排上，因形跡可疑而為
    警查獲，並扣得含有第一級毒品海洛因之殘渣袋1 個及注射
    針筒1 支。乙○○於被查獲後供出其此次所施用海洛因之來
    源為何濱曉並因而破獲。
二、案經臺中縣警察局清水分局及烏日分局報告臺灣臺中地方法
    院檢察署檢察官偵查起訴。
    理  由
一、本件被告所犯係死刑、無期徒刑、最輕本刑為3 年以上有期
    徒刑以外之罪，其於準備程序就被訴事實為有罪之陳述，經
    本院告知簡式審判程序之旨，並聽取其與檢察官之意見後，
    認無不得或不宜改依簡式審判程序進行之情事，依刑事訴訟
    法第273 條之1 第1 項規定，裁定進行簡式審判程序，合先
    敘明。
二、上開犯罪事實，業據被告於本院準備程序及審理中坦承不諱
    （見本院卷第21、46頁），且被告為警查獲後經採集其尿液
    送檢驗之結果，確均呈嗎啡陽性反應，有中山醫學大學附設
    醫院97年9 月22日編號0000000 號及97年10月15日編號0000
    000號尿液檢驗報告、臺中縣警察局清水分局、烏日分局之
    委託尿液檢驗代號與真實姓名對照表各1份附卷可稽；又被
    告為警所查扣之白色粉末2包，經送檢驗結果，確含有第一
    級毒品海洛因成分（送驗淨重合計0.1758公克，驗餘淨重合
    計0.1624公克），此有卷附行政院衛生署草屯療養院鑑定書
    97年10月8日草療鑑字第0971000045號鑑定書1紙可憑；另扣
    案之殘渣袋1個，送請上開療養院檢驗結果，確係檢出海洛
    因成分，亦有上開療養院97年10月17日草療鑑字第0971
    000141號鑑定書可稽；復依文獻記載，施用海洛因後24小時
    內經由尿液排出之量可達使用劑量之80%，該種毒品於尿液
    中排出之最長時限，受施用劑量、施用方式、個人體質及代
    謝情況等因素影響，因個案而異，一般可檢出之最長時間為
    海洛因服用後2至4天等情，業經行政院衛生署管制藥品管理
    局90年5月4日管檢字第93902號函釋明確；此外，並有注射
    針筒2支扣案可證。足見被告之自白核與事實相符，應堪採
    信。本案事證明確，被告施用第一級毒品海洛因之犯行，洵
    堪認定。
三、按施用第一、二級毒品為犯罪行為，毒品危害防制條例第10
    條定有處罰明文。故施用第一、二級毒品者，依前揭規定本
    應科以刑罰。惟基於刑事政策，對合於一定條件之施用者，
    則依同條例第20條、第23條之規定，施以觀察、勒戒及強制
    戒治之保安處分。現行毒品危害防制條例於92年7 月9 日修
    正公布，自93年1 月9 日施行，其中第20條、第23條將施用
    毒品之刑事處遇程序，區分為「初犯」及「五年內再犯」、
    「五年後再犯」。依其立法理由之說明：「初犯」，經觀察
    、勒戒或強制戒治後，應為不起訴處分或不付審理之裁定；
    經觀察、勒戒或強制戒治執行完畢釋放後，「五年內再犯」
    者，因其再犯率甚高，原實施之觀察、勒戒及強制戒治既已
    無法收其實效，爰依法追訴或裁定交付審理。至於經觀察、
    勒戒或強制戒治執行完畢釋放後，「五年後再犯」者，前所
    實施之觀察、勒戒或強制戒治已足以遮斷其施用毒品之毒癮
    ，為期自新及協助其斷除毒癮，仍適用「初犯」規定，先經
    觀察、勒戒或強制戒治之程序。從而依修正後之規定，僅限
    於「初犯」及「五年後再犯」二種情形，始應先經觀察、勒
    戒或強制戒治程序。倘被告於五年內已再犯，經依法追訴處
    罰，縱其第三次（或第三次以上）再度施用毒品之時間，在
    初犯經觀察、勒戒或強制戒治執行完畢釋放五年以後，已不
    合於「五年後再犯」之規定，且因已於「五年內再犯」，顯
    見其再犯率甚高，原實施觀察、勒戒或強制戒治，已無法收
    其實效，即應依該條例第10條處罰（最高法院97年度第5 次
    、95年度第7 次刑事庭會議決議參照）。查被告於88年間因
    施用毒品案件，經送勒戒處所觀察、勒戒後，認無繼續施用
    毒品之傾向，於民國88年12月28日執行完畢出所，並由臺灣
    臺中地方法院檢察署檢察官以88年度毒偵字第1098號為不起
    訴處分確定；又於因施用毒品案件，經本院判處有期徒刑8
    月、6 月，應執行有期徒刑1 年確定，俟因符合中華民國96
    年罪犯減刑條例之規定，裁定減其刑期二分之一等情，有臺
    灣臺中地方法院檢察署刑案資料查註紀錄表、全國施用毒品
    案件紀錄表及臺灣高等法院被告前案紀錄表各1 份在卷可參
    。是被告既於觀察、勒戒執行完畢釋放後，5 年內再犯上開
    施用毒品罪，並經判決確定，則其犯本案施用毒品犯行之時
    間，雖距前述觀察、勒戒執行完畢釋放後已逾5 年，揆諸首
    開說明，仍應依法論科。
四、按海洛因係毒品危害防制條例第2 條第2 項第1 款所稱之第
    一級毒品，不得非法持有、施用。核被告所為，均係犯毒品
    危害防制條例第10條第1 項之施用第一級毒品罪。又其持有
    第一級毒品後進而施用，其持有之低度行為，均應為施用之
    高度行為所吸收，均不另論罪。再被告因懲治盜匪條例案件
    ，經本院以判處有期徒刑8 年確定，經入監執行後，於93年
    5 月20日縮短刑期假釋出監，然於假釋期間之94年間因施用
    毒品案件，經本院判處有期徒刑8 月、6 月，應執行有期徒
    刑1 年確定，俟因符合中華民國96年罪犯減刑條例之規定，
    裁定減為有期徒刑6 月確定，並於在監時以易科罰金執行，
    而於97年3 月26日縮短刑期執行前開殘刑完畢乙節，有臺灣
    臺中地方法院檢察署刑案資料查註紀錄表、臺灣高等法院被
    告前案紀錄表各1 份在卷可憑，其於有期徒刑執行完畢後5
    年內故意再犯本件有期徒刑以上之罪，均為累犯，各應依刑
    法第47條第1 項規定，加重其刑。又按犯毒品危害防制條例
    第10條所定施用毒品罪，供出毒品來源，因而破獲者，得減
    輕其刑，毒品危害防制條例第17條定有明文。其立法意旨重
    在鼓勵具體供出其上游販毒者，俾資追查毒梟前手及其上游
    毒品，以杜絕毒品之蔓延與氾濫為目的。查本件被告於97年
    9 月22日為警查獲後，係供出其於該日所施用之毒品來源為
    周進文，然未查獲周進文之人乙節，有被告於97年9 月23日
    偵訊筆錄及臺灣臺中地檢署公務電話紀錄表可憑（見該署97
    年毒偵字第5192號卷第9 、22頁）；嗣於97年10月9 日為警
    查獲後，始於偵查中供稱：其都是開車載王文毅去跟找藥頭
    ，藥頭就是何濱曉，是都是由王文毅打電話聯繫及出面購買
    ，何濱曉都是騎機車拿海洛因來交給王文毅... 其確定22日
    是向一個叫阿肥買的等語（見97年毒偵字第5355號），而後
    檢察官指揮臺中縣警察局烏日分局偵辦破獲後並對何曉濱提
    起公訴等情，有烏日分局97年10月27日製作之職務報告書（
    見該分局中縣烏警偵字第0970005763號刑案偵查卷第6頁）
    及臺灣臺中地方檢查署97年度偵字第25287號起訴書可參（
    見本院卷第34至38頁），足見被告確已供出其97年10月8日
    所施用之毒品來源為案外人何濱曉，是其此次施用第一級毒
    品之犯行，應依毒品危害防制條例第17條之規定，減輕其刑
    ，並依法先加後減之。至被告雖於97年10月25日警詢時供稱
    ：其自97年8月中旬至同年10月9日止，平均一、二天就向何
    濱曉買1次海洛因毒品云云（見同前警卷第4頁），然此與其
    偵查所供前後不一，要難採信，是其於97年9月22日之施用
    第一級毒品犯行，並未供出毒品來源，不予減刑。爰審酌被
    告於經觀察、勒戒及判刑確定後，仍未能戒絕其毒癮而再次
    施用毒品，足證前開保安處分措施已難矯治其惡性，惟念其
    於犯罪後坦承犯行及所犯為自戕行為，暨考量其施用毒品之
    方式等一切情狀，各量處如主文所示之刑，並定其應執行刑
    。又扣案之第一級毒品海洛因2包（驗餘淨重合計0.1624公
    克），係查獲之毒品，依毒品危害防制條例第18條第1項前
    段之規定，沒收銷燬之。另查扣97年9月22日在上揭自小客
    車駕駛座把手處所查扣貼有被告指印標籤注射針筒1支及97
    年10月9日查扣之注射針筒1支、殘渣袋1個，均為被告所有
    ，供犯施用第一級毒品所用之物，業經被告本院審理中陳明
    在卷（見本院卷第45、46頁），均應依刑法第38條第1項第2
    款，宣告沒收。至97年9月22日所查扣之另1支注射針筒，係
    案外人王文毅所有，為警於地上所扣得乙情，業經被告供述
    明確（見本院卷第45頁），並有查獲現場照片6張可佐，且
    無證據證明此注射針筒係被告所有供犯本罪所用，自不得宣
    告沒收，附此敘明。
據上論斷，應依刑事訴訟法第273 條之1 第1 項、第299 條第1
項前段，毒品危害防制條例第10條第1 項、第17條、第18條第1
項前段，刑法第11條、第47條1 項、第38條第1 項第2 款、第51
條第5 款、第6 款，判決如主文。
本案經檢察官甲○○到庭執行職務。
中    華    民    國    98    年     3    月    24    日
                  刑事第十四庭  法  官  廖純卿
上正本證明與原本無異。
如不服本判決，應於收受送達後10日內向本院提出上訴書狀（應
敘述具體理由並附繕本）。
上訴書狀如未敘述理由，應於上訴期間屆滿後20日內補提理由書
於本院。
                                書記官  童秉三
中    華    民    國    98    年     3    月    24    日
附錄本案論罪科刑法條全文：
毒品危害防制條例第10條
施用第一級毒品者，處 6 月以上 5 年以下有期徒刑。


司法院資訊處製作；財團法人民間司法改革基金會備份。
